臺灣高雄地方法院民事裁定
111年度消債職聲免字第38號
聲　請　人　王文榮　000000000000000000000000000000000000
00000000000000000000000000000000000000000000000000
代　理　人　陳柏乾律師
相對人即債　臺灣土地銀行股份有限公司
權人　　　　　　　　000000000000000000000000000000000000
法定代理人　何英明　00000000
代　理　人　劉建顯　000000000000000000000000000000000000
上列聲請人即債務人因消費者債務清理事件聲請免責，本院裁定
如下：
    主  文
聲請人即債務人王文榮應予免責。
    理  由
一、本案基礎事實
　　查聲請人於民國110年4月21日聲請清算，經本院以110年度
    消債清字第99號裁定自110年9月1日開始清算程序，嗣因財
    產不敷清償相關債務及費用，本院乃於110年12月8日以110
    年度司執消債清字第156號裁定終結清算程序確定，而普通
    債權人未同意免責。
二、本件經本院裁定終結清算程序確定，依消費者債務清理條例
    第132條、第133條、第134條之規定，本院應就聲請人是否
    應予免責（即無前開條例第133條、第134條規定之要件）進
    行審理，茲說明如下：
　㈠消債條例第133條前段
　1.本院裁定開始清算程序後，聲請人之財產及所得
　　⑴聲請人的財產
　　　查聲請人名下無財產，自108年1月起每月領取身障者生活
      補助款新臺幣（下同）3628元，109年1月起迄今，每月領
      取3772元，續領中，未領取其他社會補助或津貼等情，有
      稅務電子閘門財產所得調件明細表、低收入戶/中低收入
      戶/中低老年人生活津貼管理/身障者生活補助/單親家庭
      子女生活教育補助表、勞動部勞工保險局函、勞動部勞動
      力發展署高屏澎東分署函、高雄市政府都市發展局函在卷
      可資認定（見院卷第7-11頁、第13-18頁、第22頁、第23
      頁、第26頁）。
　　⑵聲請人之所得
　　　查聲請人自承其無業，生活費都依靠家人資助款及領取的
      身障補助款，家人每月資助13000元等語（見院卷第31-35
      頁）；是以依目前調查所得客觀證據，堪認自110年9月1
      日開始清算程序起至111年4月27日本院調查期日止，以月
      為單位計算，聲請人所得總額為134176元（見院卷第33頁
      計算表）。
　2.本院裁定開始清算程序後，聲請人之支出
　　⑴依衛福部社會司公告110、111年度高雄市最低生活費為133
      41元、14419元，依消債條例第64條之2第1項、第2項之規
      定，聲請人、受扶養者之最低生活費用應以前開高雄市每
      月最低生活費用金額1.2倍計算即16009元、17303元做為
      計算基準數額。
　　⑵聲請人最低生活費
　　　查聲請人租屋獨居，每月支付房租7000元等情，業據聲請
      人陳明在卷（見院卷第31-32頁）；參酌前開說明，聲請
      人之最低生活費即以前述金額16009元、17303元為計算基
      準。是以自110年9月1日開始清算程序起至111年4月27日
      本院調查期日止，以月為單位計算，聲請人支出最低生活
      費總額為133248元（見院卷第33頁計算表）。
　3.本院裁定開始清算程序後，聲請人之所得餘額
　　依據上開證據，聲請人前開所得總額扣除個人最低生活費總
    額後，尚有餘額928元（見院卷第33頁計算表）。
　㈡消債條例第133條後段
　1.查聲請人於聲請清算前2年期間，可處分所得總額每月為152
    72元，扣除每月個人必要生活費16009元後，已無餘額等情
    ，為聲請人所不爭執（見院卷第31頁），亦為本院110年度
    消債清字第99號裁定認定在案；又普通債權人於清算程序中
    均未受償乙節，亦有110年度司執消債清字第156號裁定、債
    權表在卷可參（見院卷第2頁、司執消債清字卷第31頁）。
　2.承上，可知聲請人於本院裁定開始清算程序後，其所得總額
    扣除個人最低生活費總額後雖仍有餘額，而聲請人於聲請清
    算前2年，依其收入及支出狀況，亦無餘額，縱普通債權人
    於清算程序未受分配，亦難認聲請人有消債條例第133條所
    規定不免責事由。
  ㈢消債條例第134條部分
　　查聲請人於聲請清算前2年即108年起迄今，並無出國紀錄，
    此有入出境查詢表在卷可參（見院卷第6頁）；又本院復查
    無聲請人有消債條例第134條所列其他各款應不免責事由，
    且債權人亦未提出聲請人有何符合消債條例第134條各款所
    規定之事證供本院參酌，故應認聲請人並無消債條例第134
    條所定不免責事由之存在。
　㈣消債條例第138條
　　本件債權發生原因為自用住宅貸款（即房貸不足額）等情，
    有債權表在卷可佐（見司執消債清卷第31頁），堪認本件債
    權非屬消債條例第138條所定不受免責裁定影響之事由，併
    予敘明。
三、債權人所提其他意見，尚不影響判斷結果或其意見未臻明確
    ，爰不逐一論列，併予敘明。
四、據上論結，聲請人既經本院裁定終止清算程序確定，復無消
    債條例第133條、第134條所定應不免責事由存在，揆諸首揭
    說明，自應以裁定免除聲請人之債務，基此，本件聲請人聲
    請免責，自應予准許，爰裁定如主文。
中　　華　　民　　國　 111　　年　　5 　　月　　 2　　日
              　　民事庭　　法　官　賴寶合
上為正本係照原本作成
如不服本裁定，應於裁定送達後10日內，以書狀向本院提出抗告
，並繳納抗告費新臺幣1千元
中　　華　　民　　國　 111　　年　　5 　　月 　　2　　日
  　                        書記官　胡美儀